【裁判字號】    99,交聲,237
【裁判日期】    990608
【裁判案由】    違反道路交通管理處罰條例聲明異議
【裁判全文】
臺灣花蓮地方法院交通事件裁定         99年度交聲字第237號
原處分機關  交通部公路總局臺北區監理所花蓮監理站玉里分站
異  議  人
即受處分人  甲○○
上列異議人即受處分人因違反道路交通管理處罰條例案件，對於
交通部公路總局臺北區監理所花蓮監理站玉里分站中華民國99年
5月5日北監玉裁第裁45-P00000000號違反道路交通管理事件之裁
決聲明異議，本院裁定如下：
    主  文
原處分關於罰鍰新臺幣肆萬伍仟元部分撤銷。
其餘異議駁回。
    理  由
一、原處分意旨略以：異議人即受處分人甲○○於民國98年5月2
    0日14時34分許，因無駕駛執照騎車牌號碼IBS-167號重型機
    車行經花蓮縣富里鄉富里郵局前，因行車搖晃不定為警攔查
    ，經施以呼氣酒精濃度測試，結果其呼氣酒精濃度達每公升
    0.75毫克，經花蓮縣警察局玉里分局員警以花警交字第P000
    00000 號違反道路交通管理事件通知單舉發，嗣經原處分機
    關於99年5月5日以異議人違反道路交通管理處罰條例第35條
    第1項第1款之規定，以花監違字第裁44-P00000000號裁決書
    裁處罰鍰新臺幣（下同） 45,000元、自99年5月5日起1年內
    不得考領駕駛執照並施以道路安全講習等語。
二、聲明異議意旨則以：異議人因於上開時、地酒後騎車之行為
    ，經以公共危險罪移送臺灣花蓮地方法院檢察署後，嗣經檢
    察官以98年度偵字第2384號處分書為緩起訴處分，並命異議
    人應提供80小時之義務勞務，異議人已完成80小時之義務勞
    務。詎原處分機關仍裁處受處分人罰鍰，有違行政罰法第26
    條第1 項規定之「一事不二罰」原則，為此聲明異議，請求
    撤銷原處分等語。
三、按汽車駕駛人飲用酒類後，其吐氣所含酒精濃度超過每公升
    0.25毫克以上者，不得駕車；又汽車駕駛人，駕駛汽車經測
    試檢定，有酒精濃度超過規定標準者，處15,000元以上60,0
    00 元以下罰鍰，當場移置保管其車輛及吊扣其駕駛執照1年
    ，並應接受道路交通安全講習；不得考領駕駛執照之規定，
    於汽車駕駛人係無駕駛執照駕車者，亦適用之，道路交通安
    全規則第 114條第2款及道路交通管理處罰條例第35條第1項
    第1款、第24條第1項第2款、第67條第5項分別定有明文。又
    按道路交通管理處罰條例及道路交通規則關於汽車之定義係
    包括「機器腳踏車」在內，道路交通管理處罰條例第3條第8
    款、道路交通安全規則第 2條第1項第1款亦分別定有明文。
四、次按行政罰法第26條第1 項規定：一行為同時觸犯刑事法律
    及違反行政法上義務規定者，依刑事法律處罰之，但其行為
    應處以其他種類行政罰或得沒入之物而未經法院宣告沒收者
    ，亦得裁處之。另同條第2 項則規定：前項行為如經不起訴
    處分或為無罪、免訴、不受理、不付審理之裁判確定者，得
    依違反行政法上義務規定裁處之。本件異議人於上開時、地
    酒後騎機車，其酒測值已超過每公升0.55毫克，即係一行為
    同時觸犯刑法第185條之3之公共危險罪與道路交通管理處罰
    條例第35條第1項第1款之酒醉駕車的行政罰，則依據上開行
    政罰法之規定，自應依刑事法律之刑法第185條之3之規定處
    罰。
五、再按被告所犯為死刑、無期徒刑或最輕本刑3 年以上有期徒
    刑以外之罪，檢察官參酌刑法第57條所列事項及公共利益之
    維護，認以緩起訴為適當者，得定1年以上3年以下之緩起訴
    期間為緩起訴處分，其期間自緩起訴處分確定之日起算；又
    被告於緩起訴期間內，有下列情形之一者，檢察官得依職權
    或依告訴人之聲請撤銷原處分，繼續偵查或起訴：（一）於
    期間內故意更犯有期徒刑以上刑之罪，經檢察官提起公訴者
    ；（二）緩起訴前，因故意犯他罪，而在緩起訴期間內受有
    期徒刑以上刑之宣告者；（三）違背第253條之2第1 項各款
    之應遵守或履行事項者。刑事訴訟法第253條之1第1項、第2
    53條之3第1項亦分別定有明文。是依據上開規定，刑案被告
    經檢察官為緩起訴處分者，於緩起訴之猶豫期間內，其最後
    是否會被檢察官提起公訴，猶懸而未定，意即緩起訴處分在
    猶豫期間內尚未具有實質之確定力，檢察官於期間內，可對
    被告繼續觀察，此時若被告顯無反省警惕之情或根本欠缺反
    省警惕之能力，檢察官得依職權或依告訴人之聲請，將被告
    緩起訴處分撤銷。而行政罰法第26條所定一事不二罰原則，
    以應受行政罰之行為如經不起訴處分或為無罪、免訴、不受
    理、不付審理之裁判「確定」者，始得依違反行政法上義務
    規定裁處之，並未明文包括「緩起訴處分」在內，雖「緩起
    訴處分」確定時被告可免於刑事訴追，與受「不起訴處分」
    之效果相同，但依據行政罰法第26條第2 項之立法意旨，亦
    必須待「緩起訴處分」實質確定時，被告才終局地確定免於
    受刑事訴追，原處分機關始得為行政裁罰，亦即在緩起訴期
    間內（即猶豫期間期滿前），該緩起訴處分若經撤銷，被告
    尚有受刑事訴追、處罰之可能，此時原處分機關若早已為行
    政裁決，無異將使異議人有同時遭受行政處罰及刑事訴追之
    危險，此與行政罰法第26條規定之立法意旨相違背。
六、經查，異議人上開行為涉犯刑法第185條之3公共危險罪部分
    ，業經臺灣花蓮地方法院檢察署檢察官於98年6月30日以 98
    年度偵字第2384號案件為緩起訴處分，並於98年7月21 日確
    定，緩起訴期間自98年7月21日起至100年7月20 日止，且異
    議人已依緩起訴處分書之命令提供80小時之義務勞務等情，
    有上開緩起訴處分書、臺灣花蓮地方法院檢察署檢察官執行
    緩起訴處分命令通知書、刑案系統觀護終結原因表、臺灣花
    蓮地方法院檢察署義務勞務工作日誌、臺灣高等法院被告前
    案紀錄表1 份在卷可稽，是上開緩起訴處分之緩起訴期間迄
    今尚未期滿，異議人嗣後是否會因緩起訴處分遭撤銷而受刑
    事追訴處罰，尚屬未定，原處分機關除依行政罰法第26條第
    1 項但書得處以其他種類行政罰外，自應待異議人刑事責任
    效力確定後（即緩起訴期間期滿，若緩起訴處分未遭撤銷，
    再為裁決；若緩起訴處分遭撤銷，則依刑事判決結果，再為
    裁決），再就罰鍰部分為正確之處分，故原處分機關未待緩
    起訴期間屆滿即裁處異議人罰鍰45,000元部分，容有未洽，
    應予撤銷。至於禁止異議人考領駕照1 年及施以道安講習部
    分，則係預防將來再犯危險之管制罰，與罰鍰處分之行政秩
    序罰性質有別，原處分機關裁處受處分人禁止考領駕照及施
    以道安講習部分依法核無不當，應予維持。
七、綜上所述，原處分機關所為前揭裁處「罰鍰」之行政裁罰，
    即有未洽，異議人就此部分之異議，為有理由，自應由本院
    將原處分有關罰鍰部分撤銷，以資適法。至原處分機關「罰
    鍰」以外之行政裁罰部分，經核要無不當，此部分異議為無
    理由，應予駁回。
據上論斷，應依道路交通管理處罰條例第87條第2 項，道路交通
案件處理辦法第19條、第20條前段之規定，裁定如主文。
中    華    民    國    99    年    6     月    8     日
                  交通法庭      法  官  許乃文
上列正本證明與原本無異。
如對本裁定不服，應於送達後5日內，向本院提出抗告狀（應抄
附繕本）。
中    華    民    國    99    年    6     月    9     日
                                書記官

司法院資訊處製作；財團法人民間司法改革基金會備份。
